【裁判字號】    92,小上,28
【裁判日期】    920407
【裁判案由】    給付票款
【裁判全文】
臺灣高雄地方法院民事判決  九十二年小上字第二八號
    上  訴  人  甲○○
    被  上訴人  乙○○
右當事人間請求給付票款事件，上訴人對於中華民國九十二年一月二十四日本院岡山
簡易庭九十一年度岡小字第三九四號第一審小額民事判決提起上訴，本院判決如左：
    主      文
上訴駁回。
第二審訴訟費用新臺幣壹仟伍佰零陸元由上訴人負擔。
    理      由
一、本件上訴人對小額程序之第一審判決提起上訴，核其上訴理由狀所載內容，略以
    ：按當事人於其聲明或主張之事實或證據，以認為他造有非有準備不能陳述者為
    限，應於期日前提出準備書狀，並得直接通知他造；其以言詞為陳述者，由法院
    書記官作成筆錄，送達於他造，民事訴訟法第四百三十一條定有明文。本件給付
    票款事件上訴人雖受有合法通知未到場爭執，然依兩造間之票據法律關係，兩造
    間應有抗辯事由存在，且上訴人亦有清償部分金額予被上訴人，被上訴人於原審
    所為之言詞陳述筆錄或準備書狀均未送達上訴人，致上訴人無從準備陳述，原審
    判決顯有判決違背法令等語，為此請求廢棄原判決。
二、本件上訴人提起上訴是否合法或有無理由，茲分述如下：
  (一)本件上訴人提起上訴應為合法：
    (1)按對於小額訴訟程序之第一審判決之上訴，非以其違背法令為理由，不得為之
      ，民事訴訟法第四百三十六條之二四第二項定有明文。是對於小額程序之第一
      審判決上訴，非主張原判決違背法令以為上訴理由，否則即屬不應准許，應認
      為不合法而駁回之。
    (2)觀諸最高法院七十一年臺上字第三一四號判例意旨，應認為小額訴訟程序之當
      事人以「第一審判決有民事訴訟法第四百六十八條判決不適用法規或適用法規
      不當之違法」為上訴理由時，其上訴狀或理由書應有具體之指摘，並揭示該法
      規之條項或其內容，若係成文法以外之法則，應揭示該法則之旨趣，倘為司法
      院解釋或最高法院之判例，則應揭示該判解之字號或其內容。如小額訴訟程序
      之當事人係以「第一審判決有民事訴訟法第四百六十九條所列各款事由」提起
      上訴者，其上訴狀或理由書應揭示合於該條款之事實。上訴狀或理由書如未依
      此項方法表明者，即難認為已對第一審判決之違背法令有具體之指摘，其上訴
      自難認為合法。
    (3)另小額訴訟程序之上訴，民事訴訟法第四百三十六條之二五規定：「上訴狀內
      應記載上訴理由，表明下列各款事項︰一原判決所違背之法令及其具體內容。
      二依訴訟資料可認為原判決有違背法令之具體事實。」，且依同法第四百三十
      六條之三二第二項準用第四百七十一條第一項結果，小額訴訟狀未表明上訴理
      由，原應由第一審法院毋庸命其補正逕以裁定駁回之。惟如第一審法院未以裁
      定駁回，而將訴卷宗送交第二審法院（即地方法院合議庭）者，逕由第二審法
      院依民事訴訟法第四百四十四條第一項規定以裁定駁回，亦無不可（最高法院
      七十三年八月十一日民庭庭長會議決議參照）。又當事人對於僅記載主文而未
      記載理由要領之判決提起上訴者，仍應於上訴狀內記載上訴理由，但第二審法
      院宜從寬認定其記載是否符合民事訴訟法第四百三十六條之二十五之規定，辦
      理民事訴訟事件應行注意事項第一百十一條第二項定有明文。
    (4)查本件原審判決雖僅記載主文，並未記載理由要領，然依據被上訴人於原審所
      為之主張，及原審所為之判決主文所載，顯見原審判決係依被上訴人主張之事
      實而適用票據法律關係而為判決。而上訴人之上訴理由係指摘原審就其訴訟程
      序上應適用民事訴訟法第四百三十一條規定而未適用，顯有違誤，並於上訴狀
      載明，且參酌上開注意事項之規定，堪認上訴人之上訴為合法，先此敘明。
  (二)本件上訴人提起上訴應為無理由：
    (1)依民事訴訟法第四百三十六條之三二第二項準用同法第四百六十八條及第四百
      六十九條第一款至第五款（按：同條第六款不在準用之列）結果，所謂判決違
      背法令，乃指判決不適用法規或適用不當；若有第四百六十九條所列第一款至
      第五款事由時，判決當然為違背法令。
    (2)在通常程序，當事人應於言詞辯論期日前，提出準備書狀於法院，並以繕本或
      影本直接通知他造；然在小額訴訟程序原則上以當事人於其聲明或主張之事實
      或證據，以認為他造非有準備不能陳述者為限，始應於期日前提出準備書狀，
      並得直接通知他造；其以言詞為陳述者，由法院書記官作成筆錄，送達於他造
      ，民事訴訟法第四百三十六條之二三準用同法第四百三十一條規定。況為使民
      眾就其日常生活中所發生之小額給付請求事件，能循簡便、迅速、經濟之訴訟
      程序獲致解決，以提昇國民生活品質，爰於民事訴訟法增訂小額訴訟程序。
    (3)經查，原審均有將被上訴人之支付命令聲請狀及本院歷次言詞辯論通知書合法
      送達上訴人收受，且被上訴人於原審中亦無提出準備書狀，惟上訴人均無正當
      理由不到場，爰依法依被上訴人之聲請准許為一造辯論判決等情，業經本院依
      職權調閱本院九十一年度岡小字第三九四號卷宗肯認屬實，並為上訴人所不爭
      執，實已保障當事人之訴訟權，再參以上揭增定小額訴訟程序之立法意旨觀之
      ，本件被上訴人於其聲明或主張之事實或證據，並無上訴人非有準備不能陳述
      者之情狀，故被上訴人應無於期日前提出準備書狀並送達於上訴人之必要，是
      以原審之訴訟程序顯無違背上揭規定，其判決並無違背法令之處，上訴論旨，
      徒以前揭辯詞，指摘原判決違背法令，求予廢棄，非有理由。
四、綜上所述，原判決認事用法，核無違背法令之情事，上訴意旨表明原判決所違背
    之法令及內容，洵屬無據，不足採取，其上訴自屬無理由，爰依民事訴訟法第四
    百三十六條之二十九第二款規定，爰不經言詞辯論，駁回其上訴。
五、末按於小額訴訟之上訴程序，法院為訴訟費用之裁判時，應確定其費用額，民事
    訴訟法第四百三十六條之十九第一項、第四百三十六條第三十二第一項規定甚明
    。查本件第二審訴訟費用為一千五百零六元（第二審裁判費一千四百零四元、本
    件送達費用一百零二元），揆諸前開規定，應由上訴人負擔該第二審訴訟費用，
    附此敘明。
六、據上論結，本件上訴為無理由，應依民事訴訟法第四百三十六條之三十二第二項
    、第四百四十九條第一項、第四百三十六條之二十九第二款、第四百三十六條之
    十九第一項、第七十八條，判決如主文。
中      華      民      國    九十二    年      四      月      七      日
                              臺灣高雄地方法院民事第六庭
~B審判長法官  朱玲瑤
~B法      官  劉建利
~B法      官  唐中興
右為正本係照原本作成。
本判決不得上訴。
中      華      民      國    九十二    年      四      月      七      日
~B法院書記官  張義龍


司法院資訊處製作；財團法人民間司法改革基金會備份。
